【裁判字號】    89,訴,432
【裁判日期】    900104
【裁判案由】    違反槍砲彈藥刀械管制條例
【裁判全文】
臺灣花蓮地方法院刑事判決                          八十九年度訴字第四三二號
    公  訴  人  臺灣花蓮地方法院檢察署檢察官
    被      告  甲○○
    選任辯護人  張秉正
右被告因違反槍砲彈藥刀械管制條例案件，經檢察官提起公訴（八十九年度偵字第三
三九一號），本院判決如左：
    主  文
甲○○未經許可，持有可發射金屬具殺傷力之槍枝，處有期徒刑壹年貳月，併科罰金
新台幣壹拾萬元，罰金部分如易服勞役，以新台幣玖佰元（即銀元佰元）折算壹日
。緩刑參年。
扣案之玩具空氣長槍壹枝（含鋼珠壹瓶及瓦斯鋼瓶陸瓶）、十字弓壹枝（含弓箭壹拾
壹枝），均沒收。
    事  實
一、甲○○於民國八十九年五月間某日，在花蓮縣壽豐鄉理想渡假村旁田地，拾獲他
    人棄置之袋子乙只，其內置有可發射金屬具殺傷力之玩具空氣槍乙枝（含配件鋼
    珠乙瓶）、亦具有殺傷力之十字弓乙枝（含配件十字弓箭十一枝），即未經許可
    而無故持有上開空氣長槍、十字弓、箭及鋼珠，並藏放於花蓮縣壽豐鄉○○村○
    ○路○段五十九巷二十一號家中及Ｌ三–０八八九號自小客車中。嗣於八十九年
    十一月一日中午十二時三十分許，為警於花蓮縣壽豐鄉○○村○○路○段五十九
    巷二十一號甲○○住處查獲前開十字弓乙枝（含弓箭十一枝），並於甲○○所使
    用之車號Ｌ三–０八八九號自小客車中搜索查獲前開空氣槍乙枝（含鋼珠乙瓶及
    瓦斯鋼瓶六瓶）。
二、案經花蓮縣警察局吉安分局報告臺灣花蓮地方法院檢察署檢察官偵查起訴。
    理  由
一、訊據被告甲○○坦承於前揭時間地點持有空氣槍乙枝、鋼珠乙瓶、瓦斯鋼瓶六瓶
    、十字弓乙枝、弓箭十一枝之事實，並供稱因為飼養蜆類會有野鴨來吃，用空氣
    槍趕野鴨效果不錯，有使用過空氣槍，但未使用過十字弓箭等情，辯護人為被告
    辯稱：被告主觀上並不知其所拾獲之槍枝具有殺傷力，且其目的僅為驅趕鳥類，
    而非意圖供犯罪之用，且被告拾獲之槍枝僅係市售之玩具槍而已，而市售玩具槍
    乃玩具槍管理規則所稱之槍枝，而得為任何人持有，被告拾獲該槍，後從外觀上
    實無別是否具有殺傷力，難認被告有持有槍枝之故意，又被告並不知持有十字弓
    為違法者等語。經查：右揭犯罪事實有扣案前開空氣槍乙支、鋼珠乙瓶、瓦斯鋼
    瓶六瓶、十字弓乙支、弓箭十一支等物可證，而扣案之槍枝，經鑑定結果，係市
    售玩具長槍，以小型二氧化碳鋼瓶內氣體為發射動力，經實際測試結果，單位面
    積動能為每平方公分五十點九三焦耳（按依司法院八十一年六月十一日秘台廳(二)
    字第六九八五號函釋示：殺傷力之標準為在最具威力的適當距離，以彈丸可穿入
    人體皮肉層之動能為基準，又依日本科學警察研究所之研究結果，彈丸單位面積
    動能達每平方公分二十焦耳，則足以穿入人體皮肉層），有內政部警政署刑事警
    察局鑑驗通知書八十九年十一月十五日刑鑑字第一七四六二五號鑑驗通知書及槍
    彈測試紀錄表各一紙在卷可參，足見扣案槍枝確具殺傷力無疑。另扣案十字弓經
    送鑑定結果，均屬列管之刀械，有花蓮縣警察局八十九年十一月十日花警保民字
    第四六００一號函附卷可佐，此外，復有照片十一幀、搜索扣押證明筆錄乙份在
    卷可稽。又玩具槍管理規則第二條規定：「本規則所稱玩具槍，係指外觀雖近似
    槍，但不具殺傷力，而僅供遊樂使用者。」，本件扣案之槍枝既具有殺傷力，已
    如前述，且並無任何檢驗合格之相驗事證，被告持有前開槍枝復非未娛樂之用，
    並無前開玩具槍管理規則之適用，本件被告持有前開具殺傷力之槍枝及十字弓等
    物，事證明確，其犯行已堪認定。
二、核被告甲○○所為，係犯槍砲彈藥刀械管制條例第十一條第四項之罪、同條例第
    十四條第三項之罪。又被告一持有行為同時持有扣案前開槍枝及十字弓，為一行
    為觸犯數罪名之想像競合犯，應從一重依同條例第十一條第四項之罪論處，公訴
    人認為被告所犯二罪，犯意各別，行為不同，請分論併罰，尚有未洽，併此敘明
    。爰審酌被告未經許可，持有具傷殺力之槍枝、十字弓，其持有之動機係為驅趕
    野鴨，犯罪後坦承犯行態度尚可等一切情狀，量處如主文所示之刑，及就罰金部
    分諭知易服勞役之折算標準。再被告未曾受有期徒刑以上刑之宣告，有臺灣花蓮
    地方法院檢察署刑案資料查註紀錄表在卷可稽，其經本次科刑教訓，應知警惕，
    當無再犯之虞，本院因認本件對被告所處之刑，以暫不執行為適當，併宣告緩刑
    參年，以啟自新。扣案之可發射金屬具殺傷力之玩具空氣長槍一枝（含鋼珠乙瓶
    及瓦斯鋼瓶六瓶）、十字弓乙枝（含弓箭十一枝），均係違禁物，均應依刑法第
    三十八條第一項第一款規定宣告沒收。
三、另槍砲彈藥刀械管制條例第十九條第一項固有應於刑之執行完畢或赦免後，令入
    勞動處所，強制工作三年之規定，然此規定因不問對行為人有無預防矯治其社會
    危險性之必要，一律宣付強制工作三年，限制其中不具社會危險性之受處分人之
    身體、自由部分，其所採措施與所欲達成預防矯治之目的及所需程度，不合憲法
    第二十三條所定之比例原則，已經大法官會議第四百七十一號解釋宣告不予適用
    ，而本院認本件被告非屬嚴重職業性持有槍械之犯罪者，亦非無工作觀念或無正
    常工作而犯罪者，是自無依該條項之規定宣告強制工作之必要，併此敘明。
據上論斷，應依刑事訴訟法第二百九十九條第一項前段，槍砲彈藥刀械管制條例第十
一條第四項、第十四條第三項，刑法第十一條前段、第五十五條、第四十二條第二項
、第七十四條第一款、第三十八條第一項第一款，罰金罰鍰提高標準條例第二條，判
決如主文。
中      華      民      國       九十      年     一      月    四      日
                                 臺灣花蓮地方法院刑事庭
                                     法  官  林  碧  玲
右正本證明與原本無異。
如對本判決不服，應於送達後十日內，向本院提出上訴狀。（應抄附繕本）
       法院書記官
中      華      民      國       九十      年     一      月    五      日
附錄本判決論罪之法律條文：
槍砲彈藥刀械管制條例第十一條第四項：
未經許可，持有、寄藏或意圖販賣而陳列第一項所列槍砲者，處一年以上七年以下有
期徒刑，併科新臺幣七百萬元以下罰金。
槍砲彈藥刀械管制條例第十四條第三項：
未經許可，持有或意圖販賣而陳列刀械者，處一年以下有期徒刑、拘役或新臺幣五十
萬元以下罰金。


司法院資訊處製作；財團法人民間司法改革基金會備份。
